【裁判字號】    99,抗,142
【裁判日期】    990930
【裁判案由】    停止訴訟程序
【裁判全文】
臺灣高等法院臺南分院民事裁定    99年度抗字第142號
抗  告  人  益和利起重工程有限公司
法定代理人  甲○○
相  對  人  最豪企業有限公司
法定代理人  乙○○
抗告人因與相對人間停止訴訟程序事件，對於中華民國99年7月
14日臺灣臺南地方法院所為裁定（99年度訴字第779號）提起抗
告，本院裁定如下：
    主  文
抗告駁回。
抗告訴訟費用新台幣壹仟元由抗告人負擔。
    理  由
一、按「訴訟全部或一部之裁判，以他訴訟之法律關係是否成立
    為據者，法院得在他訴訟終結前以裁定停止訴訟程序。」，
    民事訴訟法第182條第1項定有明文。又「所謂訴訟全部或一
    部之裁判，以他訴訟之法律關係是否成立為據者，係指他訴
    訟之法律關係是否成立，為本件訴訟先決問題而言。」（最
    高法院18年抗字第56號判例、72年台抗字第433號裁判要旨
    參照）、「損害賠償之債，以有損害之發生及有責任原因之
    事實，並兩者之間有相當因果關係為其成立要件。」（最高
    法院30年上字第18號判例參照）。
二、抗告意旨略以：按損害賠償之債已有實際損害之發生，始符
    合損害賠償之債之成立要件。查相對人提出之臺灣臺南地方
    法院98年度勞訴字第15號民事判決，其主文記載「最豪企業
    有限公司、明治營造有限公司應連帶給付黃榮耀新台幣（下
    同）142萬9961元…」，上開職業災害補償之民事案件中，
    非僅相對人應負損害賠償責任，尚有明治營造公司須負損害
    賠償責任。況相對人就上開職業災害補償案件目前上訴二審
    中，其尚未實際支付職業災害補償予黃榮耀，相對人之損害
    並未實際發生，相對人請求債務不履行之損害賠償，並無理
    由。從而，上開職業災害補償金事件縱經二審判決，相對人
    依然無法說明其實際受有如何之損害，且關於職業災害之法
    律關係已有前開一審民事判決為據，本件無停止訴訟之實益
    云云。
三、經查：
  (一)本件相對人起訴請求抗告人應就其不完全給付負損害賠償責
    任，其所執理由略以：「抗告人領受報酬為相對人處理吊送
    鋼骨事務，理應盡其善良管理人之責任，詎抗告人所屬員工
    明知吊車僅能供吊送鋼骨之用，卻違反吊車使用規定，隨意
    吊掛人員，造成抗告人所屬員工黃榮耀受有傷害，相對人因
    而須對黃榮耀負職業災害之補償責任，爰依民法不完全給付
    請求抗告人賠償損害。」等語（原審卷第5至7頁）。另訴外
    人黃榮耀向相對人起訴請求給付職業災害補償金事件，業由
    臺灣臺南地方法院於99年3月9日以98年度勞訴字第15號民事
    判決在案，並經相對人提起上訴，刻由本院審理中（99年度
    勞上字第6號）。
  (二)承前開說明，損害賠償之債以有損害之發生為其成立要件，
    是本件不完全給付之損害賠償責任是否成立，即繫於相對人
    所主張之損害即「其對訴外人黃榮耀所負之職業災害補償責
    任」是否存在，為本件訴訟之先決問題，原審依民事訴訟法
    第182條第1項規定，裁定於本院99年度勞上字第6號請求職
    業災害補償金事件終結前，停止本件民事訴訟程序，於法有
    據。又所謂受有損害，並不以減少積極財產為限，增加消極
    債務亦屬之，是若相對人對訴外人黃榮耀應負有給付補償金
    之債務，自屬受有損害，抗告意旨以：「在相對人尚未實際
    給付補償金予訴外人黃榮耀前，並無損害之發生。」云云，
    亦非可採。
四、綜上所述，本件民事訴訟之裁判，係以本院99年度勞上字第
    6號請求職業災害補償金事件訴訟之法律關係是否成立為據
    ，原審認有裁定停止本件民事訴訟程序之必要，核無違誤。
    抗告意旨指摘原裁定不當，求予廢棄，為無理由，應予駁回
    。
據上論結，本件再抗告為無理由，爰依民事訴訟法第495條之1第
1項、第449條第1項、第95條、第78條，裁定如主文。
中    華    民    國    99    年    9     月    30    日
                  民事第二庭    審判長法  官  陳光秀
                                      法  官  莊俊華
                                      法  官  曾平杉
上為正本係照原本作成。
本裁定除以適用法規顯有錯誤為理由外，不得再抗告。如提出再
抗告，應於收受送達後10日內委任律師為代理人向本院提出再抗
告狀（須附繕本），並繳納再抗告費新台幣1千元。
中    華    民    國    99    年    10    月    1     日
                                      書記官  葉秀珍
【附註】
民事訴訟法第495條之1第2項準用同法第466條之1第1、2項規定
：
(1)對於第二審判決上訴，上訴人應委任律師為訴訟代理人。但上
  訴人或其法定代理人具有律師資格者，不在此限。
(2)上訴人之配偶、三親等內之血親、二親等內之姻親，或上訴人
  為法人、中央或地方機關時，其所屬專任人員具有律師資格並
  經法院認為適當者，亦得為第三審訴訟代理人。
民事訴訟法第466條之2第1項：
  上訴人無資力委任訴訟代理人者，得依訴訟救助之規定，聲請
  第三審法院為之選任律師為其訴訟代理人。

司法院資訊處製作；財團法人民間司法改革基金會備份。
